【裁判字號】    89,勞訴,37
【裁判日期】    900321
【裁判案由】    給付資遣費等
【裁判全文】
臺灣台中地方法院民事判決  八十九年度勞訴字第三七號
    原      告  甲○○
    訴訟代理人  江來盛律師
    複  代理人  陳貞夙  住臺中.
    送達代收人  丙○○  住同右.
    被      告  乙○○  住臺中.
    訴訟代理人  朱逸群律師
右當事人間請求給付資遣費等事件，本院判決如左：
    主      文
原告之訴及假執行之聲請均駁回。
訴訟費用由原告負擔。
    事      實
一、原告方面：
(一)聲明：
  1.被告應給付原告工資補償金新臺幣（以下同）七十一萬五千元，及自起訴狀繕本
    送達之翌日（即民國八十九年十二月二十三日）起至清償日止按年息百分之五計
    算之利息。
  2.被告應給付原告資遣費七十七萬元，及自起八十九年十二月二十三日起至清償日
    止按年息百分之五計算之利息。
  3.原告願供擔保請准宣告假執行。
(二)陳述：
  1.原告自七十四年二月間起即受僱於被告所經營之榮輝鐵工廠，於八十八年二月二
    十五日依被告指示前往臺中縣豐原市○○○街二號為客戶安裝日照天窗施工時，
    不慎從施工之房屋二樓跌下，造成頭部外傷併腦震盪、背、胸部挫傷並血胸、右
    側第三至十根肋骨骨折併肺挫傷。原告係因執行業務而受傷，即符合勞工安全衛
    生法第二條第四項之職業災害之定義。
  2.原告因工作受傷住院治療，被告不聞不問，亦未依勞動契約給付原告工資，而雖
    經原告多次向被告催討，但被告均置之不理。按勞工因遭遇職業災害在醫療中不
    能工作時，雇主應按其原領工資數額予以補償，勞動基準法第五十九條第二款定
    有明文，若勞工受傷治療期間未按應領工資數額予以補償者，雇主應受處罰同法
    第七十九條第一款亦定有明文。上開職業災害補償標準屬法律之強行規定，調解
    、和解之內容自不得違反此強行規定，若雇主違反該法第五十九條規定者，主管
    機關仍得依同法第七十九條規定處分，不因當事人間曾有有調解協議而免責（內
    政部台內勞字第四四三－二一三號函參照）。本件原告受傷迄今未痊癒，仍需就
    醫治療，依上開規定，原告可請求自八十八年二月二十五日起迄今之工資，而原
    告每月工資為五萬五千元，扣除被告與原告先前六個月部分工資（原本工資之一
    半）先行和解外，原告可再向被告請求八十八年九月起至八十九年十一月止共十
    三個月之工資，共計七十一萬五千元。
  3.另依勞動基準法第十三條規定，勞工在第五十九條規定之醫療期間雇主不得終止
    契約。被告明知原告係因職業災害而受傷治療，卻以此片面終止兩造間之勞動契
    約，亦不給付工作報酬，依上開規定即屬無據。又依同法第十四條第五款規定，
    雇主不依勞動契約給付工作報酬，勞工得不經預告終止契約，本件被告行為已符
    合此款規定，原告可不經預告終止契約。此外，同法第十四條第四項規定，原告
    終止勞動契約時事要求給付資遣費，而原告從七十四年二月受僱於被告，工作年
    資迄今已有十四年十個月之久，依同法第十七條規定，原告可向被告請求七十七
    萬元之資遣費（即55000X14=770000）。
  4.兩造間於八十八年七月六日簽立之和解書，只是為了解決六個月的部分工資，不
    能據以認定有終止勞動契約，又依和解書文意，原告並無放棄任何勞動基準法上
    資遣費之權利，顯見被告未按月給付，原告自得依勞動基準法第十四條第一項，
    終止勞動契約。
  5.針對被告抗辯之陳述：
    (1)原告自受有職業災害以來，至今仍然在持續治療當中，並未完全痊癒，亦無法
      正常工作，故原告之情形符合勞動基準法第五十九條第一項第二款之「勞工醫
      療中不能工作」。且由於原告受僱從事之工作係高危險性之工作，被告之勞動
      條件及勞動環境亦均無改善，除非原告已經完全康復，否則如仍冒險勉力為之
      ，勢必遭到不測。被告所謂原告已非處於「醫療中」、「不能工作」之狀況，
      自與事實、法令不合。
    (2)被告辯稱原告若回來工作，可以做其他較輕鬆工作，並非真正。蓋被告經營之
      榮輝鐵工廠大部份從事鐵捲門、鐵窗、遮陽棚、遮雨棚之安裝工程，屬於吃重
      、高危險性之工作，而被告又未依法幫原告辦理加保，或幫原告投保意外險，
      兩造本系手足，但原告受傷後，被告並未念及手足之情，即用盡各種法除拒不
      給付工資外，更藉機辭退原告，使原告感到心寒，原告本有意重回工作，惟被
      告卻故意不讓原告回來，是被告辯稱原告要回來工作原告可以做其他較輕鬆之
      工作，乃自欺欺人之說法。否則若如被告所言，原告豈有無視於經濟不景氣、
      失業率節節高升、中年轉業困難之因素，而捨被告所提供之每月工資六、七萬
      元、工作內容輕鬆之機會於不顧之理？
    (3)被告係利用非法手段終止兩造間之勞動契約：
      被告在原告受傷住院後，並未依照勞動基準法之規定給付工資予原告，甚至利
      用原告受傷治療期間經濟拮据、需錢孔急，而故意剋扣，只願意給付一半工資
      。且於雙方和解書上之內容，被告更藉機將原告非法解僱，由此可見被告因原
      告受傷後，早已千方百計盤算蘊釀利用各種手段以達到非法終止兩造間之勞動
      契約之目的，可見被告嗣後所辯稱欲讓原告回來工作云云，並不可採信。
(三)證據：提出豐原英綜合醫院診斷證明書正本一紙、影本二紙為證。
二、被告方面：
(一)聲明：
  1.如主文第一項所示。
  2.如受不利判決願供擔保請准宣告免為假執行。
(二)陳述：
  1.本件原告並無因傷不能工作情事：按勞動基準法第五十九條第二款固規定，勞工
    在醫療中不能工作時，雇主應按其原領工資數額予以補償。惟查，該規定係指勞
    工在「醫療中」且「不能」工作時，始有補償之必要，至若已非「醫療中」或非
    「不能」工作，而係「不願」工作者，則雇主顯無再予補償之義務。原告於八十
    八年二月間因工受傷，其醫療期間（包括住院、門診治療及復健等）至遲於同年
    八月中旬即已結束，此由原告提出之診斷證明書內載「八十八年三月十六日門診
    治療，至八十八年六月十二日止共計十四次，須休養及復健二個月」，即可得知
    。自八十八年八月中旬以後，原告已非處於「醫療中」、「不能工作」之狀況，
    是原告不願投入工作，其訴請被告給付工資，自非合法。
  2.被告自原告受傷害至今，從未主動或片面終止勞動契約，而勞動基準法第十三條
    之規定所禁止者乃限於雇主不得於勞工醫療期間片面終止契約，至若雙方合意終
    止契約之情形，則非法所不許，本件兩造已於八十八年七月十六日達成書面和解
    ，除由被告補償原告工資外，雙方並同意「以後兄弟工作各自發展」，觀其文義
    顯係雙方合意終止勞動契約，此亦有證人王秀如到庭證述明白，而非被告片面終
    止，被告自無給付資遣費或工資之義務，退步言之，縱認上開和解書內容尚不足
    以認定雙方有合意終止契約，然原告於醫療期間結束後即不願繼續工作，在此情
    況下，被告自無給付工資予原告之可能，乃原告竟反謂被告未給付工作報酬，亦
    與事實不符，不足憑採。
  3.綜上所述，原告之請求均屬無據，應予駁回。
(三)證據：提出和解書影本一件為證；並聲請訊問證人王秀如。
    理      由
一、原告起訴主張其自七十四年二月間起即受僱於被告所經營之榮輝鐵工廠，於八十
    八年二月二十五日依被告指示前往臺中縣豐原市○○○街二號為客戶安裝日照天
    窗施工時，不慎從施工之房屋二樓跌下，造成頭部外傷併腦震盪、背、胸部挫傷
    並血胸、右側第三至十根肋骨骨折併肺挫傷。原告係因執行業務而受傷，自符合
    勞工安全衛生法第二條第四項之職業災害之定義，原告因工作受傷住院治療，被
    告不聞不問，亦未依勞動契約給付原告工資，原告受傷迄今未痊癒，仍需就醫治
    療，故請求自八十八年二月二十五日起迄今之工資，而原告每月工資為五萬五千
    元，扣除被告與原告先前六個月部分工資（原本工資之一半）先行和解外，原告
    可再向被告請求八十八年九月起至八十九年十一月止共十三個月之工資，故請求
    如聲明第一項所示，另依勞動基準法第十三條規定，勞工在同第五十九條規定之
    醫療期間雇主不得終止契約。被告明知原告係因職業災害而受傷治療，卻以此片
    面終止兩造間之勞動契約，亦不給付工作報酬，依上開規定即屬無據。是原告依
    同法第十四條第五款規定，以被告雇主不依勞動契約給付工作報酬，自得不經預
    告終止契約，依同法第十四條第四項規定，原告終止勞動契約時可請求給付資遣
    費，而原告從七十四年二月受僱於被告，工作年資迄今已有十四年十個月之久，
    依同法第十七條規定，原告可向被告請求如聲明第二項所示等語。被告則以被告
    自原告受傷害至今，從未主動或片面終止勞動契約，而勞動基準法第十三條之規
    定所禁止者乃限於雇主不得於勞工醫療期間片面終止契約，至若雙方合意終止契
    約之情形，則非法所不許，本件兩造已於八十八七月十六日達成書面和解，除由
    被告補償原告工資外，雙方並同意「以後兄弟工作各自發展」，觀其文義顯係雙
    方合意終止勞動契約，此亦有證人王秀如到庭證述明白，而非被告片面終止，被
    告自無給付資遣費或工資之義務，退步言之，縱認上開和解書內容尚不足以認定
    雙方有合意終止契約，然原告於醫療期間結束後即不願繼續工作，在此情況下，
    被告自無給付工資予原告之可能，乃原告竟反謂被告未給付工作報酬，亦與事實
    不符，不足憑採等語以資抗辯。
二、經查，原告主張其自七十四年二月間起即受僱於被告所經營之榮輝鐵工廠，於八
    十八年二月二十五日依被告指示前往臺中縣豐原市○○○街二號為客戶安裝日照
    天窗施工時，不慎從施工之房屋二樓跌下，造成頭部外傷併腦震盪、背、胸部挫
    傷並血胸、右側第三至十根肋骨骨折併肺挫傷。原告因此受傷住院治療，原告除
    於和解時給付六個月之部分工資（原告每月五萬五千元工資之一半），其餘部分
    之工資則均未給付等事實，有原告所提出豐原英綜合醫院診斷證明書正本一紙、
    影本二紙為證，及被告提出之和解書可參，被告對上開事實復不為爭執，固堪信
    屬實，惟原告主張被告係片面終止兩造之勞動契約乙節，被告則抗辯其自原告受
    傷害至今，從未主動或片面終止勞動契約，係於八十八年七月十六日達成和解合
    意終止勞動契約，經查，兩造於八十八年七月六日曾於原告因於八十八年二月二
    十日受傷，請被告給付原告受傷期間之住院、療養、復健共六個月之工資，金額
    共計十七萬一千六百元，雙方並達成和解，以後兩造兄弟各自發展雙方不得異議
    ，並列出工資計算方式工資以半日一千一百元、每月以二十六日，共計六個月為
    計，共為十七萬一千六百元，並扣除原告先前欠被告之三萬元，共計被告應給付
    原告十四萬一千六百元並書立書據，有被告提出原告所不爭執之和解書內容一紙
    在卷足稽，足見兩造間就系爭勞動契約關係所生之工資、及彼此間所生之債權債
    務關係作一次了結，並同意於和解後，對於工作各自發展，不得有任何異議，已
    足以認定兩造間有合意終止真意，另訊據證人王秀如到庭證稱：本件係因原告受
    傷住院期間，關於看護，沒有經過被告的同意，擅自決定，又遇到兩造不願溝通
    ，造成心結。後來由我出面協調，請雙方各讓一步，原告說他也不是計較的人，
    才達成和解書的協議，當時，針對他們於勞動基準法上的全部權利義務一併解決
    ，並非僅針對上開六個月之部分作解決等語，益見兩造間就系爭勞動契約確有合
    意終止之意思，原告主張係被告片面終止契約，即非有據。
三、按和解乃當事人約定互相讓步，以終止爭執或防止爭執發生之契約民法第七百三
    十六條定有明文，又和解契約經合法成立，兩造當事人即均應受該契約之拘束，
    縱使一造因而受不利益之結果，亦不得事後翻異，更就和解前之法律關係再行主
    張，最高法院十九年上字第一九六四著有判例可參。經查，兩造對於系爭勞動契
    約既如前述，已經兩造訂立和解契約，合意就系爭勞動契約為終止之意思，並就
    彼此間之工資、及彼此間所生之債權債務作一次了結，並同意於和解後，對於工
    作各自發展，不得有任何異議，原告縱使認其因和解而受有不利益，亦難事後翻
    異，更就和解前之法律關係再行主張，則兩造間之勞動契約既已經兩造合意終止
    ，且就合意終止契約前之六個月薪資雙方已達成和解，自難認為被告尚欠原告工
    資未還。而勞動基準法第七十九條第一款故規定違反同法第五十九條之規定，處
    二千元以上二萬元以下罰款，其立法理由無非以違反上開規定，係違反依法實施
    之重要行政管理事項，情節較輕，故僅予罰款處分，故違反同法第五十九條之規
    定，雖應受行政上之處罰，然就其規範意旨觀之，應僅屬取締規定，尚非屬效力
    規定，是其違反上開規定之行為尚非無效，則兩造間之和解約定縱使違反勞動基
    準法第五十九條之規定，亦難據此認其無效。至於勞動基準法第十三條固規定勞
    工在第五十條規定之停止工作期間或第五十九規定之醫療期間，雇主不得終止契
    約，其立法目的無非在於保障分娩前後及罹受職業災害之勞工賦予保障，惟其所
    限制者，乃僅在於限制雇主單方面之終止契約，而不包括合意終止契約在內。末
    就原告主張被告在其受傷住院後，並未依照勞動基準法之規定給付工資，甚至利
    用其受傷治療期間經濟拮据、需錢孔急，而故意剋扣，只願意給付一半工資。且
    於雙方和解書上之內容，被告更藉機將原告非法解僱，由此可見被告因原告受傷
    後，早已千方百計盤算蘊釀利用各種手段以達到非法終止兩造間之勞動契約之目
    的，則就被告有何施用非法手段終止兩造之約定，除經被告否認，復經證人到庭
    王秀如證述：原告並沒有受強暴脅迫而簽立和解書等語可參，原告主張兩造訂立
    和解書之時，被告有何施用非法手段，又未能具體舉證以實其說，要難認其此部
    分之主張為可採。據上所述，原告於勞動契約合意終止後，又主張其受傷迄今未
    痊癒，再向被告請求八十八年九月起至八十九年十一月止共十三個月之工資部分
    ，及依據勞動基準法第十三條規定，主張被告違反不得於醫療期間片面終止契約
    ，再依同法第十四條第五款規定，以被告不依勞動契約給付工作報酬得不經預告
    終止契約，依同法第十四條第四項規定，請求原告終止勞動契約時之資遣費部分
    ，均非有據。
四、綜上所述，原告之主張既非有據，其請求被告給付如聲明第一項之工資補償金及
    聲明第二項之資遣費，自無理由，均應予駁回。
五、原告既受敗訴判決，其假執行之聲請即失所依據，應併予駁回。
六、本件判決之基礎已臻明確，兩造其餘之攻擊防禦方法及舉證，於判決結果均無影
    響，毋庸一一論列，末此敘明。
七、據上論結，本件原告之訴為無理由，依民事訴訟法第七十八條，判決如主文。
中      華      民      國    九十      年      三      月     二十一   日
                                    臺灣台中地方法院民事第三庭
~B法      官  許石慶
右為正本係照原本作成
附記一如不服本判決，應於判決送達後二十日內，向本院提出上訴狀。
附記二不得上訴。
附記三如對本判決上訴，須於判決送達後二十日內，向本院提出上訴狀，同時表明上訴理
由；如已於本判決宣示後送達前提起上訴者，應於判決送達後十日內補具上訴理由（上訴
僅得以判決適用法規顯有錯誤為理由，並按他造當事人之人數附繕本）。
中      華      民      國    九十      年      三      月     二十     日
~B法院書記官  魏愛玲


司法院資訊處製作；財團法人民間司法改革基金會備份。
